臺灣桃園地方法院刑事判決
110年度訴緝字第82號
公  訴  人  臺灣桃園地方檢察署檢察官 
被      告  陳玨霖


上列被告因詐欺案件，經檢察官提起公訴（106年度少連偵字第2
73號、108年度少連偵字第119號），本院判決如下：
    主  文
戊○○犯三人以上共同詐欺取財罪，處有期徒刑壹年貳月。
未扣案之犯罪所得新臺幣參仟元沒收，於全部或一部不能沒收或
不宜執行沒收時，追徵其價額。 
其餘被訴部分無罪。
    事  實
戊○○於民國105年6、7月間，加入楊于陞（綽號沙皮，所涉詐欺
犯行，業經本院判決有罪確定）、真實姓名年籍不詳綽號「蝦子
」之成年男子、少年周○辰（88年3月生，真實姓名年籍詳卷）所
屬詐欺集團，由戊○○擔任車手頭，其等共同意圖為自己不法之所
有，基於三人以上共同詐欺取財之犯意聯絡，於附表一所示之時
間，以附表一所示之詐騙手法、分工方式，詐騙附表一所示之人
，因而詐得如附表一所示財物，戊○○則以詐得款項之2％作為報酬
。
    理  由
壹、有罪部分： 
一、證據能力部分：
    本判決所引用供述證據之證據能力，公訴人、被告戊○○均同
    意作為證據，本院審酌各項證據作成時之情況，並無違法取
    證及證明力明顯過低之瑕疵，認為以之作為證據應屬適當，
    依刑事訴訟法第159條之5第1項規定，均有證據能力。至於
    本判決所引用之非供述證據部分，與本案均有關連性，亦無
    證據證明係實施刑事訴訟程序之公務員以不法方式所取得，
    依刑事訴訟法第158條之4反面解釋，亦具證據能力。
二、上揭犯罪事實，業據被告於本院審理中坦承不諱（見本院訴
    字卷二第376頁、訴緝字卷第105頁），核與證人周○辰於警
    詢、偵查中證述之情節大致相符（見106 年度少連偵字第27
    3號卷一第143頁反面、卷三第192頁正反面），並有附表一
    「證據」欄所示之證據在卷可稽，足認被告上開任意性自白
    與事實相符，堪予採憑。從而，本件事證明確，被告犯行，
    洵堪認定，應依法論科。
三、論罪科刑之理由：
㈠、按洗錢防制法全文23條於105年12月28日修正公布，於106年6
    月28日生效施行。修正前洗錢防制法第2條規定：「本法所
    稱洗錢，指下列行為：一、掩飾或隱匿因自己重大犯罪所得
    財物或財產上利益者。二、掩飾、收受、搬運、寄藏、故買
    或牙保他人因重大犯罪所得財物或財產上利益者」，限於掩
    飾或隱匿因「重大犯罪」所得財物或財產上利益為限。而犯
    刑法第339條之罪，其犯罪所得在新臺幣（下同）500萬元以
    上者，始屬「重大犯罪」，修正前洗錢防制法第3條第2項第
    1款亦有明文。被告於本案之行為時間為105年9月2日，係在
    修法前所為，且被告所犯本件加重詐欺取財罪，犯罪所得在
    500萬元以下，依上開規定，自難認屬「重大犯罪」，故依
    被告行為時法律並不該當洗錢防制法所定之「洗錢」罪，即
    無適用修正前洗錢防制法第11條規定之餘地。又按組織犯罪
    防制條例第2條於106年4月19日修正公布，並自同年月21日
    起施行，修正後該條例第2條第1項、第2項規定為：「本條
    例所稱犯罪組織，指三人以上，以實施強暴、脅迫、詐術、
    恐嚇為手段或最重本刑逾五年有期徒刑之刑之罪，所組成具
    有持續性及牟利性之有結構性組織」（嗣後於107年1月3日
    再修正為「所組成具有持續性或牟利性之有結構性組織」）
    、「前項有結構性組織，指非為立即實施犯罪而隨意組成，
    不以具有名稱、規約、儀式、固定處所、成員持續參與或分
    工明確為必要。」而將3人以上以實施詐術為手段所組成具
    有持續性或牟利性之有結構性組織行為入罪化，然被告於本
    案之犯罪時間，早於上開條文施行日，依刑法第1條罪刑法
    定原則，於本案中自無組織犯罪防制條例第3條第1項規定之
    適用。
㈡、核被告所為，係犯刑法第339條之4第1項第2款之三人以上共
    同詐欺取財罪。
㈢、公訴意旨認被告所為，另構成刑法第339條之4第1項第3款「
    以電子通訊對公眾散布而犯之」之加重要件，然附表一所示
    告訴人證稱係接獲詐騙集團成員來電而遭詐騙，顯見詐欺集
    團成員係撥打電話予告訴人，於對方接聽後實施欺瞞之話術
    ，核非以電子通訊對公眾散布而犯之，公訴意旨容有誤會，
    惟此僅屬詐欺罪加重條件之減縮，無庸變更起訴法條。
㈣、被告與楊于陞、周○辰及所屬詐欺集團其他不詳成年成員間，
    就附表一所示犯行，有犯意聯絡及行為分擔，應論以共同正
    犯。
㈤、刑之加重及減輕：
  1.被告前因妨害公務案件，經本院以103年度壢簡字第1772號
    判決判處有期徒刑2月確定，於104年3月12日執行完畢，有
    臺灣高等法院被告前案紀錄表在卷可按，其於有期徒刑執行
    完畢後5年內，故意再犯本件有期徒刑以上之罪，固為累犯
    ，然依司法院大法官釋字第775號解釋意旨，審酌本案與前
    案之犯罪類型、罪質、手段均非相同，尚難遽認被告所為本
    件犯行有特別惡性，或對刑罰反應力薄弱之情，基於罪刑相
    當原則，爰不予加重其刑。
  2.按兒童及少年福利與權益保障法第112條第1項所定之加重處
    罰，固不以該成年人明知所教唆、幫助、利用、共同實施犯
    罪之人或被害人為兒童及少年為必要，但仍須證明該成年人
    有教唆、幫助、利用兒童及少年或與之共同實施犯罪，以及
    對兒童及少年犯罪之不確定故意，始足當之；換言之，須行
    為人明知或可得而知其所教唆、幫助、利用或共同犯罪之人
    或犯罪之對象係兒童及少年，始得予以加重處罰（最高法院
    100年度台上字第130號判決意旨參照）。經查，共犯周○辰
    於案發時間固未滿18歲，然被告於本院準備程序時供陳：我
    不知道周○辰幾歲等語（見本院訴字卷二第237頁），再遍查
    卷內事證，亦無被告明知或可得而知周○辰於案發時為少年
    之積極證據，自無從依上開規定對其加重其刑。公訴意旨認
    被告應依兒童及少年福利與權益保障法第112條第1項規定加
    重其刑，容有未洽。
㈥、爰審酌被告正值青年，不思以正途賺取錢財，貪圖不法利益
    ，加入詐欺集團擔任車手頭，致附表一所示之告訴人受有財
    產損害，危害社會治安及金融交易安全，所為實有不該，復
    未與告訴人達成和解或取得原諒，惟考量被告於本院審理中
    終能坦承犯行，尚具悔意，兼衡其於詐欺集團內之分工角色
    、參與程度、犯罪所生損害、犯罪動機、目的、手段、素行
    、自承高中肄業之智識程度、家庭經濟狀況小康、告訴人遭
    詐騙之金額等一切情狀，量處如主文所示之刑。
㈦、沒收部分：
    按犯罪所得，屬於犯罪行為人者，沒收之。但有特別規定者
    ，依其規定。前2項之沒收，於全部或一部不能沒收或不宜
    執行沒收時，追徵其價額，刑法第38條之1第1項、第3項分
    別定有明文。經查，被告自承其就附表一所示犯行，有取得
    報酬，且其參與詐欺集團之報酬約2％至3％等語（見本院訴緝
    字卷第106至107頁），而附表一詐得財物之價值約15萬元，
    依有疑唯利被告原則，以報酬2％計算，被告之犯罪所得為3,
    000元，雖未扣案，然因屬犯罪所得之財物，應依刑法第38
    條之1第1項前段、第3項規定宣告沒收，於全部或一部不能
    沒收或不宜執行沒收時，追徵其價額。
貳、無罪部分：
一、公訴意旨略以：被告與楊于陞、丙○○、鄭○尹、王○津、蔡○
    翰及不詳之詐騙集團成員共同意圖為自己不法之所有，基於
    三人以上詐欺取財之犯意聯絡及行為分擔，於附表二編號1
    至3所示時間，由不詳詐騙集團成員以附表二編號1至3所示
    方式，詐騙附表二編號1至3所示被害人，楊于陞直接指揮丙○○，再由丙○○以口頭或Facebook（臉書）通訊軟體聯絡之方
    式，指揮聯絡鄭○尹，或由丙○○委請王○津指揮聯絡蔡○翰至
    特定城市待命，並交予詐騙集團成員使用之工作手機以供聯
    繫，再由不詳之詐騙集團成員透過前開工作手機分別指示蔡
    ○翰、鄭○尹至附表二編號1至3所示地點，取得附表二編號1
    至3所示款項後，再經由蔡○翰、鄭○尹至不詳地點及桃園市
    中壢區將贓款交予丙○○，再由丙○○交予被告（被告此部分之
    行為分擔係公訴人當庭補充，見本院訴字卷一第368頁）。
    因認被告涉犯刑法第339條之4第1項第2款、第3款之3人以上
    共同以電子通訊對公眾散布而犯詐欺取財罪嫌云云。
二、按犯罪事實應依證據認定之，無證據不得認定犯罪事實；不
    能證明被告犯罪者，應諭知無罪之判決，刑事訴訟法第154
    條第2項、第301條第1項分別定有明文。又刑事訴訟法第161
    條第1項規定：檢察官就被告犯罪事實，應負舉證責任，並
    指出證明之方法。因此，檢察官對於起訴之犯罪事實，應負
    提出證據及說服之實質舉證責任。倘其所提出之證據，不足
    為被告有罪之積極證明，或其指出證明之方法，無從說服法
    院以形成被告有罪之心證，基於無罪推定之原則，自應為被
    告無罪判決之諭知（最高法院92年台上字第128號判例要旨
    參照）。又按被告或共犯之自白，不得作為有罪判決之唯一
    證據，仍應調查其他必要之證據，以察其是否與事實相符，
    刑事訴訟法第156條第2項定有明文。若共同被告具有共犯關
    係者，雖其證據資料大體上具有共通性，共犯所為不利於己
    之陳述，固得採為其他共犯犯罪之證據，然為保障其他共犯
    之利益，該共犯所為不利於己之陳述，除須無瑕疵可指外，
    且仍應調查其他必要之證據，以察其是否與事實相符，不得
    專憑該項陳述作為其他共犯犯罪事實之認定，即尚須以補強
    證據予以佐證。
三、本件公訴意旨認被告涉犯前開罪嫌，無非係以其及楊于陞、
    丙○○之供述、證人王○津、周○辰、蔡○翰、鄭○尹、甲○○、吳
    ○佑、己○○、乙○○○之證述、手機通信紀錄、法院和解筆錄等
    為其主要論據。
四、訊據被告堅詞否認有參與附表二編號1至3所示加重詐欺之犯
    行，辯稱：我只有跟丙○○參與過一次詐騙集團的詐騙行為，
    那次是在新北，該案已經執行完畢了，附表二編號1至3與我
    無關，我沒有加入楊于陞的詐騙集團，丙○○沒有回水給我，
    也沒有證據證明是我回水給楊于陞等語。經查：
㈠、告訴人甲○○、乙○○○、被害人己○○分別於附表二編號1至3所示
    時間，遭詐欺集團成員施以如附表二所示詐術，致其等分別
    陷於錯誤，而交付如附表二所示財物等情，業據其等證述在
    卷，並有附表二「證據」欄所示之證據在卷可稽，此部分事
    實，堪以認定。
㈡、就附表二編號1部分，證人王○津於警詢中供稱：我於105年8
    月底加入詐欺集團，是丙○○介紹的，我是負責把綽號「沙皮
    」及丙○○給我的詐欺聯絡工作機、零用金交給車手吳○佑、
    蔡○翰，綽號「沙皮」及丙○○是我的上游共犯；附表二編號1
    這次，是由我指揮，作案用手機、零用金是我交付的，是丙○○騎我的機車載我去交付手機及零用金，我有看過丙○○會跟
    綽號「沙皮」拿作案用手機、零用金；30萬元是由蔡○翰自
    己交給丙○○，丙○○還沒被抓時，贓款都是由車手直接交給他
    等語（見106年度少連偵字第273號卷一第118頁正面、第121
    頁正面）；於偵查中供稱：我是受丙○○指揮，楊于陞指揮丙○○，戊○○我不清楚；我不知道他們跟戊○○的關係，我只知道
    丙○○上面是對楊于陞，因為丙○○有帶我介紹楊于陞，說楊于
    陞是他上面的人等語（見106年度少連偵字第273號卷三第96
    頁反面、第227頁正面）；證人蔡○翰於警詢中供稱：附表二
    編號1這次，是王○津前一天拿手機給我，順道跟我說明日前
    往何縣市等指示，8月29日我收到指示前往台中市○區○○路00
    0號拿取詐騙款項，電話指示我之人，我不知道為何人，我
    不記得何人向我收取被害人丟包的詐欺贓款等語（見106 年
    度少連偵字第273號卷一第150頁正反面），上開證人王○津
    、蔡○翰均未證稱被告有參與附表二編號1所示犯行。
㈢、就附表二編號2、3部分，證人鄭○尹於警詢中供稱：附表二編
    號2、3這兩次作案用手機、零用金是我前男友丙○○交給我的
    ，我在105年9月5日下午或晚上在桃園高鐵站將贓款交給丙○○；我不知道丙○○交給我作案用手機、零用金來源為何等語
    （見同上偵卷一第171至173頁），證人鄭○尹亦未指述被告
    有參與附表二編號2、3所示犯行。
㈣、證人楊于陞於本院審理時證稱：詐騙集團的成員有戊○○、丙○○，一開始是戊○○帶丙○○給我認識，介紹丙○○是做詐騙的，後面他就沒再出現，離開詐騙集團，變成我直接對丙○○，所以丙○○才會咬到我；戊○○在詐騙集團時，我會叫他拿工作機、車錢給丙○○；車手拿到詐騙款項後，就是拿給丙○○，丙○○拿給戊○○再拿給我，可是我印象中戊○○只有1次還是2次，後面就是我對丙○○。附表二編號1至3的時間點，我沒有印象戊○○還有無在詐騙集團；丙○○在偵查中說他在105年6、7月到9月初都是回水給戊○○，沒有回給其他人過等語，他的話都不能信，他跟另外一個叫「蝦子」配合的，最後也是全部都推到我頭上來等語（見本院訴字卷二第377至380頁），依證人楊于陞上開證述可知，被告固曾為證人楊于陞所屬之詐騙集團成員之一，然被告介紹丙○○給證人楊于陞認識後，丙○○透過被告交付詐欺贓款給證人楊于陞之次數，僅有1、2次，嗣後均由丙○○直接交予證人楊于陞，且證人楊于陞無法確認附表二編號1至3所示時間，被告是否仍在詐騙集團。是依證人楊于陞上開證述，尚無從認定丙○○自附表二編號1至3所示車手蔡○翰、鄭○尹處取得詐欺贓款後，係將贓款交予被告。
㈤、證人丙○○固於偵查中證稱：我於105年6、7月間加入楊于陞的
    車手集團，戊○○找我進去的，他是我的上手，他拿工作機跟
    零用金給我，我拿到錢後會回水給他；我在105年6、7月答
    應戊○○做詐騙，到我9月初被抓，這段期間的水都是回給戊○○，沒有回給其他人過，戊○○不知道我下面派誰；戊○○拿到
    錢之後，就要把錢交給楊于陞等語（見106 年度少連偵字第
    273號卷三第9頁、第235頁反面、第236頁反面），然其上開
    陳述，均未能特定被告交付工作手機、零用金，及其將詐欺
    贓款回水給被告之時間、地點，無從確認被告是否有參與附
    表二編號1至3所示犯行；參以，證人丙○○上開證述，與證人
    楊于陞證稱其透過被告認識丙○○後，大多由丙○○直接交付詐
    欺贓款予證人楊于陞一節，明顯不同，亦與前揭證人王○津
    於偵查中證稱：我只知道丙○○上面是對楊于陞，因為丙○○有
    帶我介紹楊于陞，說楊于陞是他上面的人等語（見106年度
    少連偵字第273號卷三第227頁正面），互有歧異，且卷內除
    丙○○上開指述外，查無其他證據作為補強，自難僅憑共犯丙○○之單一指述，遽為不利被告之認定。
五、綜上所述，公訴人認被告涉犯附表二編號1至3所示加重詐欺
    罪嫌所憑之證據，在客觀上尚未達於通常一般人均不致於有
    所懷疑，得確信其為真實之程度，因尚有合理之懷疑存在，
    本院無從形成有罪之確信，基於無罪推定原則，自應就被告
    被訴此部分犯行為無罪判決之諭知，以昭審慎。　　
據上論斷，應依刑事訴訟法第299條第1項前段、第301條第1項，
刑法第28條、第339條之4第1項第2款、第38條之1第1項前段、第
3項，刑法施行法第1條之1第1項，判決如主文。
本案經檢察官陳書郁提起公訴，檢察官黃翎樵到庭執行職務。
中　　華　　民　　國　　111 　年　　4 　　月　　15　　日
                  刑事第九庭審判長法    官  陳品潔
　　　　　　　　　
　　　　　　　　　                法    官  謝承益
　　　　　　　　　
　　　　　　　　　                法    官  蔣彥威
以上正本證明與原本無異。
如不服本判決應於收受判決後20日內向本院提出上訴書狀，並應
敘述具體理由。其未敘述上訴理由者，應於上訴期間屆滿後20日
內向本院補提理由書(均須按他造當事人之人數附繕本)「切勿逕
送上級法院」。 
　　　　　　　　　　　　　　　    書 記 官　賴葵樺
中　　華　　民　　國　　111 　年　　4 　　月　　15　　日
附錄本件論罪科刑法條全文：刑法第339條之4 
中華民國刑法第339條之4
犯第339條詐欺罪而有下列情形之一者，處1年以上7年以下有期
徒刑，得併科1百萬元以下罰金：
一、冒用政府機關或公務員名義犯之。
二、三人以上共同犯之。
三、以廣播電視、電子通訊、網際網路或其他媒體等傳播工具，
    對公眾散布而犯之。
前項之未遂犯罰之。
附表一：
行為人 告訴人     詐騙手法、分工方式 取款時間、地點 證                    據 備  註 戊○○楊于陞周○辰不詳成年成員 告訴人丁○○ 戊○○交付工作機並指示周○辰前往彰化市待命。再由詐騙集團不詳成員，於105 年9 月2 日下午1 時許，撥打電話予告訴人丁○○，佯稱其子欠款，要求丁○○付款云云，致丁○○陷於錯誤，依該詐騙集團成員之指示，將金項鍊2 條、金手鍊1 條、金戒指1 枚（合計約值15萬元）放置於右欄所示之地點。周○辰再依詐騙集團成員指示前往拿取上開贓物，並將贓物上繳戊○○指定之真實姓名年籍不詳綽號「蝦子」之人。 105 年9月2日下午1 時35分許，在彰化市○○路○段000號南興國小側門天橋下車牌號碼0000-00 號自用小客車旁 1.告訴人丁○○警詢筆錄（見106 少連偵273 號卷二第139 至140 頁）。 2.手機通聯紀錄（見106 少連偵273 號卷二第142 至146 頁）。 起訴書附表三編號1 
附表二：
編號 行為人 告訴人或被害人     詐騙手法、分工方式 取款時間、地點 證                    據 備  註 1 楊于陞丙○○王○津蔡○翰不詳成年成員 告訴人 甲○○ 丙○○交付工作機並指示王○津指派車手，王○津指派蔡○翰持工作機前往臺中市西區待命。再由詐騙集團不詳成員，於105 年8 月29日上午10時49分許，撥打電話予告訴人甲○○，佯稱其子欠款不還已遭人押至當舖毆打，要求告訴人甲○○付款云云，致告訴人甲○○陷於錯誤，依詐欺集團成員指示，前往右欄所示地點放置現金30萬元後離開。蔡○翰再依詐騙集團成員指示前往取款，並將贓款30萬元交予王○津，王○津再轉交丙○○，再層轉予詐騙集團成員。 105 年8 月29日中午12時49分後某時，在臺中市○區○○路000 號中正國小圍牆變電箱旁 1.告訴人甲○○警詢筆錄（見106 少連偵273 號卷二第133 至134 頁）。 2.取款車手之監視器畫面翻拍照片（見106 少連偵273 號卷一第155 至156 頁）。 3.手機通聯紀錄（見106 少連偵273 號卷二第135 至138 頁）。 起訴書附表一編號1 2 楊于陞丙○○鄭○尹不詳成年成員 被害人 己○○ 丙○○提供零用金、工作機予鄭○尹，指示鄭○尹至高雄市待命。再由詐騙集團不詳成員，於105 年9月5 日下午3 時許，撥打電話予被害人己○○，佯稱其子替朋友做保，借款人跑掉了，其子現在遭人毆打，需付錢贖人云云，致被害人己○○陷於錯誤，提領現金20萬元，依詐騙集團成員之指示，於右欄所示時、地將現金交予自稱「阿坤」之男子，該贓款再交由鄭○尹攜回桃園，交給丙○○層轉該詐欺集團成員。 105 年9月5日下午3 時30分許，在高雄市苓雅區林南街27巷巷口 1.被害人己○○警詢筆錄（見106 少連偵273 號卷三第211 至213 頁）。 2.手機通聯紀錄（見106 少連偵273 號卷三第214 頁反面至219 頁反面）。 起訴書附表一編號2 3 楊于陞丙○○鄭○尹不詳成年成員 告訴人 乙○○○ 丙○○指派鄭○尹持工作機前往高雄市前鎮區待命。再由詐騙集團不詳成員，於105 年9 月5 日下午2時50分許，撥打電話予告訴人乙○○○，佯稱其子欠款不還已在其手上，要求告訴人乙○○○付款云云，致告訴人乙○○○陷於錯誤，依該詐騙集團成員之指示，前往右欄所示地點放置現金10萬元後離開。鄭○尹再依詐騙集團成員指示前往取款，並將贓款10萬元交予丙○○，再層轉予詐騙集團成員。 105 年9 月5 日下午4時許，在高雄市前鎮區瑞隆路崗山仔公園廁所旁 1.告訴人乙○○○警詢筆錄（見106 少連偵273 號卷二第148 至149 頁）。 2.手機通聯紀錄（見106 少連偵273 號卷二第151 至156 頁） 起訴書附表一編號3